臺灣南投地方法院民事簡易裁定
111年度埔簡字第137號
原      告  台新資產管理股份有限公司

法定代理人  吳統雄  
訴訟代理人  詹凱傑  
上列原告與被告莫雅淵等間撤銷遺產分割登記事件，裁定如下：
    主  文
原告應於本裁定送達翌日起10日內，向本院聲請閱卷，補正下列
事項：
一、追加被告莫雅淵之被繼承人全體繼承人為被告，並提出被告
    莫雅淵之被繼承人之除戶謄本、繼承系統表、全體繼承人最
    新戶籍謄本（記事欄勿省略），並更正當事人及聲明。逾期
    未補正本項內容，即依民事訴訟法第436條第2項及第249條
    第2項第1款規定，判決駁回原告之訴。
二、確認欲主張撤銷遺產分割登記之標的範圍並更正聲明。逾期
    未補正本項內容，即依民事訴訟法第436條第2項及第249條
    第2項第2款規定，判決駁回原告之訴。
    理  由
一、所謂「當事人適格」，係指具體訴訟可為當事人之資格，得
    受本案之判決而言。此種資格，稱為訴訟實施權或訴訟行為
    權。判斷當事人是否適格，應就該具體之訴訟，依當事人與
    特定訴訟標的之法律關係定之，且當事人適格為訴權存在之
    要件，屬法院應依職權調查之事項（最高法院95年度台抗字
    第78號、96年度台上字第1780號判決要旨參照）。又訴訟標
    的對於共同訴訟之各人必須合一確定者，必須一同起訴或一
    同被訴，其當事人之適格，始能謂無欠缺。而遺產屬於繼承
    人全體之公同共有，故就公同共有權利為訴訟者，乃屬固有
    必要共同訴訟，應由公同共有人全體一同起訴或被訴，否則
    於當事人之適格即有欠缺（最高法院99年度台上字第610號
    民事判決要旨參照）。繼承人有數人時，在分割遺產前，各
    繼承人對於遺產全部為公同共有；公同共有物之處分及其他
    之權利行使，除法律另有規定外，應得公同共有人全體之同
    意，分別於民法第1151條、第828條第3項定有明文。又按債
    權人依民法第244條行使其撤銷權，如僅請求撤銷債務人之
    行為，則應以行為當事人為被告，即其行為為單獨行為時，
    應以債務人為被告，其行為為雙方行為時，應以債務人及其
    相對人為被告，故其行為當事人有數人時，必須一同被訴，
    否則應認其當事人之適格有欠缺（最高法院28年渝上字第97
    8號判例參照）。
二、民法第1164條所定之遺產分割，係以遺產為一體，整個的為
    分割，而非以遺產中各個財產之分割為對象，亦即遺產分割
    之目的在遺產公同共有關係全部之廢止，而非各個財產公同
    共有關係之消滅。原告既依民法第1164條規定訴請分割遺產
    ，除非依民法第828條、第829條規定，經全體公同共有人同
    意，僅就特定財產為分割，否則依法應以全部遺產為分割對
    象（最高法院88年度台上字第2837號、87年度台上字第1482
    號判決要旨參照）。本於相同法理，倘全體繼承人以單一協
    議，就被繼承人之全部遺產整體分割後，該分割遺產之協議
    即存在於被繼承人之遺產整體，並非僅就某個別遺產協議分
    割，故繼承人之債權人行使撤銷權時，亦應整體為之，不得
    以全部遺產中某個別之遺產分配有害及債權，僅就該個別遺
    產之分配訴請法院撤銷。又如繼承人僅就遺產部分為協議分
    割，於繼承人之債權人行使撤銷權時，亦應以該協議分割遺
    產之全部為撤銷權之行使，不得僅以「協議分割之遺產」中
    之部分標的為撤銷客體。
三、原告之訴，有當事人不適格或依其所訴之事實，在法律上顯
    無理由者，法院得不經言詞辯論，逕以判決駁回之。但其情
    形可以補正者，審判長應定期間先命補正（民事訴訟法第24
    9條第2項第1、2款）。前揭規定於簡易訴訟程序亦有適用（
    民事訴訟法法第436條第2項）。
四、本件原告對被告莫雅淵等提起撤銷遺產分割登記訴訟，主張
    被告莫雅淵積欠原告新臺幣（下同）8萬9,825元之債務未還
    ，卻將被告莫雅淵之被繼承人所遺遺產於未拋棄繼承之情形
    下，移轉予被告莫○○，有害於原告之債權，依民法第244條
    第1項及第4項行使撤銷訴權等語，惟被告莫雅淵之被繼承人
    除被告莫雅淵外，尚有其他繼承人，而原告未將其他繼承人
    列為被告，自有當事人不適格情事，應命原告於主文所定期
    限內，補正如主文第1項所示之內容。又經本院向南投縣埔
    里地政事務所調取遺產分割登記之相關資料，可知被告莫雅
    淵與其他繼承人除南投縣○○鄉○○段0000地號土地外，尚就其
    他不動產，一同作成遺產分割協議，而原告漏未將全部之遺
    產分割標的列為本件訴訟欲聲明撤銷之標的，爰限原告應於
    主文所定期限，補正如主文第2項所示之內容。倘逾期未補
    正主文第1項所示之內容，即依民事訴訟法第436條第2項及
    第249條第2項第1款規定，以當事人不適格為由，逕以判決
    駁回原告之訴；逾期未補正主文第2項所示之內容，即依同
    法第436條第2項及第249條第2項第2款規定，以「原告所訴
    之事實，在法律上顯無理由」為由，逕以判決駁回原告之訴
    。
五、依民事訴訟法第436條第2項、第249條第2項第1款、第2款，
    裁定如主文。
中　　華　　民　　國　　111 　年　　9 　　月　　14　　日
                  埔里簡易庭  法  官  鄭煜霖
以上為正本係照原本作成。
本裁定不得抗告。
中　　華　　民　　國　　111 　年　　9 　　月　　14　　日
      　　　　　　　　　　　　書記官  洪妍汝